臺灣臺中地方法院民事裁定　九十三年度小上字第一三六號
　　上　訴　人　普羅米斯顧問股份有限公司
　　法定代理人　小山彰二
　　被　上訴人　甲○○
右當事人間請求清償借款事件，上訴人對於民國九十三年九月二十四日本院臺中簡易
庭九十三年度中小字第二六二二號第一審判決提起上訴，本院裁定如左：
    主      文
上訴駁回。
第二審訴訟費用新台幣壹仟伍佰元由上訴人負擔。
    理      由
一、本件上訴人之法定代理人已於原審判決後之民國（下同）九十三年十月四日變更
    為小山彰二並具狀聲明承受訴訟在案，應予准許，先予敘明。
二、本件上訴人起訴主張：被上訴人（即原審被告）於九十二年四月二十九日向訴外
    人大眾商業銀行股份有限公司（下稱大眾銀行）申請個人信用貸款，借款額度為
    新台幣（下同）三萬元，借款期限至九十三年四月二十八日止，屆期雙方如無反
    對之意思表示，則依同一內容續約一年，其後每年屆期時亦同；自借款始日起滿
    一個月之期間內免收利息，前項期間屆至後次日起，按年息百分之十八．二五計
    息，每月二十日應償付當月最低應付額，如未依約給付即視為全部到期，並自應
    繳日起至清償日止，按年息百分之二十計付利息。詎被上訴人自九十二年六月二
    十日起即未履行繳款義務，尚有本金三萬元及利息拒不清償，依借款約定事項之
    規定，視為債務全部到期，被上訴人自應償還前開本金及利息，嗣上訴人於九十
    二年九月十五日自大眾銀行受讓該債權並通知被上訴人繳款，猶置之不理，為此
    本於消費借貸之法律關係，請求被上訴人給付上開借款及約定之遲延利息。被上
    訴人則以：伊身分證丟掉過，沒有申請大眾銀行信用卡（按：應係指現金卡）等
    語，以資抗辯。
三、本件上訴意旨略以：原判決有如後所述誤判、違背法令之情事，爰請求廢棄改判
    等語。
  (一)民事訴訟法第二百八十六條規定「當事人聲明之證據，法院應為調查。但就其聲
    明之證據中認為不必要者，不在此限」，而本件被上訴人固以「伊身分證丟掉過
    ，沒有申請大眾銀行信用卡」等語置辯，但未提出任何報案遺失證明以資佐證，
    復經上訴人之原審訴訟代理人聲請法院比對身分證，以明是否果有遺失；詎原審
    就此一重要證據方法完全未調查，即驟為上訴人敗訴之判決，自有判決違背法令
    之重大違誤。
  (二)次查，該現金卡申請書上被上訴人身分證影本，即為其所持用之身分證所影印，
    則被上訴人所辯其身分證遺失云云，顯非事實；又系爭現金卡申請書確係被上訴
    人持其身分證件親自辦理或得其授權之人所為，且被上訴人亦未抗辯其上簽名與
    其簽名是否有所不符，自應依法推定該現金卡申請書為真正，原審不察竟謂上訴
    人對於有利於己之事實未予舉證證明，自有判決違背法令之違誤。
四、按對於小額程序之第一審裁判之上訴或抗告，非以其違背法令為理由，不得為之
    。上訴狀內應記載上訴理由，表明：原判決所違背之法令及其具體內容及依訴訟
    資料可認為原判決有違背法令之具體事實，民事訴訟法第四百三十六條之二十四
    第二項、第四百三十六條之二十五，分別定有明文。又所謂判決有違背法令，乃
    指判決不適用法規或適用不當，亦為同法第四百六十八條所明定，此亦為小額事
    件之上訴程序所準用（民事訴訟法第四百三十六條之三十二第二項參照）。而以
    判決有不適用法規或適用不當為上訴理由時，其上訴狀或理由書應有具體之指摘
    ，並揭示該法規之條項或內容，若係成文法以外之法則，應揭示該法則之旨趣，
    倘為司法院解釋或最高法院之判例，則應揭示該判解之字號或其內容，如依民事
    訴訟法第四百六十九條所列第一款至第五款事由提起上訴時（第六款未準用，參
    照民事訴訟法第四百三十六條之三十二第二項規定），其上訴狀或理由書應揭示
    合於該條款之事實，上訴理由狀如未依此項方法表明者，即難認為已對原判決之
    違背法令有具體之揭示，其上訴自難認為合法（最高法院七十一年台上字第三一
    四號判例要旨參照）。
五、按稱消費借貸者，謂當事人一方移轉金錢或其他代替物之所有權於他方，而約定
    他方以種類、品質、數量相同之物返還之契約。民法第四百七十四條第一項，定
    有明文。換言之，貸與人移轉金錢或其他代替物之所有權於他方（即借用人），
    借用人以種類、品質、數量相同之物返還，意思表示之一致，為消費借貸契約（
    即要物契約，物之交付為成立要件，非生效要件，修正前以物之交付為生效要件
    ，乃要物性之緩和，然無論物之交付為成立要件抑或生效要件，法律效果，並無
    不同）之成立要件，而此即對於當事人有利於己之事實。按諸，當事人互相表示
    意思一致者，無論其為明示或默示，契約即為成立。當事人對於必要之點，意思
    一致，而對於非必要之點，未經表示意思者，推定其契約為成立，關於該非必要
    之點，當事人意思不一致時，法院應依其事件之性質定之。為民法第一百五十三
    條所明定。而按，依民事訴訟法第二百七十七條之規定：「當事人主張有利於己
    之事實者，就其事實有舉證之責任。但法律別有規定，或依其情形顯失公平者，
    不在此限。」。是依上揭舉證責任分配原則，主張契約請求權者，需證明契約已
    因意思表示一致而成立，且其主張之請求權，屬於契約內容。換言之，本件上訴
    人既係受讓系爭消費借貸債權，即需就已交付借款予被上訴人，且就成立消費借
    貸契約內容意思表示一致之事實，負有舉證之責。被上訴人於原審既已否認向大
    眾銀行申請現金卡，則上訴人於原審所提出之該現金卡申請書之真正，即受質疑
    ，自難依法推定為真正；且上訴人之訴訟代理人復於原審陳稱：無法證明現金卡
    是被上訴人申請的等語。是以，本件上訴人無法證明其所主張借款契約之意思表
    示一致，以及確有借款之交付。原審因之以上訴人未盡舉證之責為由，駁回上訴
    人之請求。核與上開所述之說明，並無違誤，即無何違背法令可言。前開上訴人
    上訴理由(二)所述被上訴人亦未抗辯其上簽名與其簽名是否有所不符等情，核與原
    審言詞辯論筆錄所載不符，自難採信。至於前開上訴理由(二)其餘部分上訴人並未
    揭示原審判決違背法令之法規之條項或內容、成文法以外之法則，或司法院解釋
    或最高法院之判例，即未具體表明合於不適用法規、適用法規不當，自難認有何
    違法。
六、況前開上訴人上訴理由所載(二)部分，核其前開上訴意旨所載內容，係就原審取捨
    證據、認定事實之職權行使，指摘其為不當，並就原審所為論斷，泛言其理由不
    當，難認此部分對原審判決之如何違背法令已有具體之指摘。故而，依前揭說明
    ，本件上訴人之上訴已難認為合法，應予駁回。
七、據上論結，依民事訴訟法第四百三十六條之三十二第一項、第二項、第四百四十
    四條第一項、第九十五條、第七十八條、第四百三十六條之十九第一項，裁定如
    主文。
中　　　華　　　民　　　國　　九十三　　年　　 十二 　　月　　 三十 　　日
                                          臺灣臺中地方法院民事第四庭
                                              審判長　法　　官　洪碧雀
                                                      法　　官　陳添喜
                                                      法    官  夏一
右為正本係照原本作成。
不得抗告。
中　　　華　　　民　　　國　　九十三　　年　　 十二 　　月　　 三十 　　日
~B法院書記官
